【裁判字號】    99,易,188
【裁判日期】    990810
【裁判案由】    竊盜
【裁判全文】
臺灣彰化地方法院刑事判決               99年度易字第188號
公  訴  人  臺灣彰化地方法院檢察署檢察官
被      告  甲○○
輔  佐  人
即被告之父  乙○○
上列被告因竊盜案件，經檢察官提起公訴（99年度偵字第1118號
），本院依簡式審判程序判決如下：
    主    文
甲○○攜帶兇器、踰越安全設備竊盜未遂，處有期徒刑貳月，如
易科罰金，以新臺幣壹仟元折算壹日，並於刑之執行前，令入相
當處所，施以監護壹年。扣案之手套壹雙、梅花扳手貳支、活動
扳手壹支及剪刀壹支均沒收。
    犯罪事實
一、甲○○為罹患精神分裂症及輕度智能障礙者，對於事情之判
    斷能力及自我控制能力均較不足，致其辨識行為違法，及依
    該辨識而控制行為之能力顯著減低。於民國99年1 月22日下
    午，甲○○行經設在彰化縣二水鄉○○路○ 段20巷50號之華
    成紙業股份有限公司（下稱華成公司）時，發現華成公司有
    窗戶鐵窗已損壞、脫落，竟因缺錢花用，即萌生意圖為自己
    不法所有之竊盜犯意，回家取得其所有之手套1 雙及質地堅
    硬、客觀上足以對人之身體、生命構成威脅，具有危險性，
    可供兇器使用之梅花扳手2 支、活動扳手1 支、剪刀1 支，
    再前往華成公司，自上開鐵窗已毀壞之窗戶攀爬進入華成公
    司廠房，著手竊取工廠內安置在生廠機臺上之馬達，並以其
    攜帶之梅花扳手將固定馬達之螺絲拔除，惟於其甫拔除其中
    2 粒螺絲，正繼續拔取其他螺絲以取下馬達之際，即為警當
    場查獲，而未竊得財物，並經警扣得其所有，供本案犯罪所
    用之手套1 雙、梅花扳手2 支、活動扳手1 支、剪刀1 支。
二、案經彰化縣警察局田中分局報請臺灣彰化地方法院檢察署檢
    察官偵查起訴。
    理    由
壹、程序事項
一、本案被告甲○○所犯係死刑、無期徒刑、最輕本刑為3 年以
    上有期徒刑以外之罪，其於準備程序就前揭被訴事實為有罪
    之陳述，經法官告知簡式審判程序之旨，並聽取其與公訴人
    、輔佐人之意見後，認無不得或不宜改依簡式審判程序進行
    之處，爰依刑事訴訟法第273 條之1 第1 項、第284 條之1
    ，裁定進行簡式審判程序，合先敘明。
二、被告甲○○雖罹患慢性精神病（精神分裂症）合併智能不足
    （詳下述），但於本院訊問時，其仍能理解問答內容，神情
    反應亦屬正常，尚未達因智能障礙無法完全陳述之程度，是
    應無依刑事訴訟法第31條第1 項為其指定辯護人之必要。且
    被告之父乙○○已以書狀陳報擔任被告之輔佐人，並於準備
    程序及審判期日到庭，應已足以保障被告之訴訟權利，併此
    敘明。
貳、實體事項
一、上揭犯罪事實，業據被告甲○○迭於警詢、偵查及本院審理
    時坦承不諱，核與證人即華成公司總務人員丙○○於警詢證
    述之情節大致相符，並有贓物認領保管單、現場照片6 張附
    卷可稽，足徵被告之自白應與事實相符，堪予採信。從而，
    本件事證已臻明確，被告上開犯行堪以認定，應依法論科。
二、論罪科刑：
  (一)按上訴人於夜間以柴刀將被害人之窗戶毀壞，侵入其住宅行
    竊，應構成於夜間毀越安全設備，侵入住宅竊盜之罪（最高
    法院45年臺上字第1443號判例參照），則建築物之窗戶應為
    安全設備無疑。次按毀越門扇而入室行竊，其越入行為即屬
    侵入住宅，已結合於所犯加重竊盜之罪質中，無更行構成侵
    入住宅罪之理（最高法院27年上字第1887號判例參照），則
    本件被告攀越安全設備（窗戶）進入他人建築物（廠房）內
    竊盜，侵入他人建築物之行為應已結合於踰越安全設備竊盜
    罪之內。再按刑法第321 條第1 項第3 款之攜帶兇器竊盜罪
    ，係以行為人攜帶兇器竊盜為其加重條件，此所謂兇器，其
    種類並無限制，凡客觀上足對人之生命、身體、安全構成威
    脅，具有危險性之兇器均屬之，且祇須行竊時攜帶此種具有
    危險性之兇器為已足，並不以攜帶之初有行兇之意圖為必要
    。螺絲起子為足以殺傷人生命、身體之器械，顯為具有危險
    性之兇器（最高法院79年臺上字第5253號判例參照），本件
    被告持以竊盜之梅花扳手、活動扳手及剪刀，均為金屬製、
    質地堅硬之物，剪刀並甚銳利，自屬該條項之兇器無疑。是
    核被告甲○○所為，係犯刑法第321 條第1 項第2 、3 款、
    第2 項之攜帶兇器、踰越安全設備竊盜未遂罪。檢察官起訴
    書僅認被告係犯刑法第321 條第1 項第3 款、第2 項之攜帶
    兇器竊盜未遂罪，容有誤會，惟此部分業經蒞庭檢察官於99
    年4 月2 日本院準備程序時補充起訴法條及罪名為刑法第32
    1 條第1 項第2 、3 款、第2 項之攜帶兇器、踰越安全設備
    竊盜未遂罪，附此敘明。
  (二)被告雖已著手竊盜行為之實施，惟尚未生竊取財物之結果，
    其犯罪尚屬未遂，爰依刑法第25條第2項 之規定，按既遂犯
    之刑度減輕其刑。
  (三)再被告罹患「中度慢性精神障礙」，重大傷病病名為「精神
    分裂症」，有中華民國身心障礙手冊及重大傷病免自行部分
    負擔證明卡影本各1 件在卷可憑。而被告之精神狀況，經送
    請行政院國軍退除役官兵輔導委員會臺中榮民總醫院（下稱
    臺中榮總）鑑定結果，認被告本次犯罪時雖未受其所罹患之
    精神病症症狀（妄想、幻聽、意識錯亂）之干擾及驅使，但
    其總體智能表現落在輕度智能障礙範圍，知覺動作表現不佳
    ，無法集中注意力於外界刺激，自我衝動控制較差。因慢性
    精神病狀態合併智能不足，對事情之辨識力及自我控制能力
    均較不足等語，有該院精神鑑定報告書附於本院卷可稽；且
    據被告當庭對答、陳述之情形以觀，被告雖尚能理解問答內
    容，神情反應亦屬正常，但反應、理解能力確有遲緩、率意
    情形。是本院衡酌上開觀察及鑑定結果，認被告行為時因心
    智缺陷，致其辨識行為違法或依其辨識而行為之能力，已較
    一般人顯著減低，爰依刑法第19條第2 項規定減輕其刑，並
    遞減。
  (四)爰審酌被告竊盜財物價值非鉅，又未得手，所生損害尚輕，
    及其犯案動機、手段，且犯罪後始終坦承犯行，知所悔悟等
    一切情狀，量處如主文所示之刑，並諭知易科罰金之折算標
    準。
  (五)末按行為時因精神障礙或其他心智缺陷，致其辨識行為違法
    或依其辨識而行為之能力顯著減低，其情狀足認有再犯或有
    危害公共安全之虞時，於刑之執行完畢或赦免後，令入相當
    處所，施以監護。但必要時，得於刑之執行前為之，刑法第
    87條第2 項有明文。查：被告前於94年間因與本案相同之心
    智缺陷，而犯刑法第321 條第1 項第3 款之攜帶兇器竊盜罪
    ，經本院以94年度簡上字第143 號判決判處有期徒刑4 月，
    緩刑2 年確定，有臺灣高等法院被告前案紀錄表及本院上開
    判決書各1 份在卷可佐，又再犯本件刑法第321 條第1 項第
    2 、3 款、第2 項之攜帶兇器、踰越安全設備竊盜未遂罪，
    顯然有再犯之虞；另參酌上揭臺中榮總精神鑑定報告書認為
    「巫員前已曾數度因偷竊觸法情事，在案發後巫員可清楚表
    達自己犯案之動機（缺錢），且因疾病影響巫員行事較衝動
    ，對於思考事情得周全性不佳，因此再犯可能性較高」，及
    輔佐人亦曾具狀請求本院於裁判時對被告欲知施以監護之保
    安處分等語（見本院卷附之輔佐人99年4 月1 日準備程序狀
    ）等情，本院認為被告有持續接受治療及適當監督保護之必
    要，且因被告已長期服用慢性精神疾病藥物，為避免被告之
    治療中斷，認有於刑之執行前，執行監護之必要，爰依上揭
    規定，併宣告於刑之執行前，令入相當處所，施以監護1 年
    。
三、沒收：
    扣案手套1 雙、梅花扳手2 支、活動扳手1 支、剪刀1 支，
    均係被告所有，供本件竊盜犯罪所用之物，業據被告供承在
    卷（見本院99年7 月30日審判筆錄第3 頁），爰均依刑法第
    38條第1 項第2 款沒收之。
據上論斷，應依刑事訴訟法第273 條之1 第1 項、第299 條第1
項前段，刑法第321 條第1 項第2 款、第3 款、第2 項、第25條
第2 項、第19條第2 項、第87條第2 項、第38條第1 項第2 款，
判決如主文。
本案經檢察官王元郁到庭執行職務。
中    華    民    國    99    年    8     月    10    日
                  刑事第四庭    法  官  吳永梁
以上正本證明與原本無異。
如不服本判決應於收受判決後10日內向本院提出上訴書狀，並應
敘述具體理由；其未敘述上訴理由者，應於上訴期間屆滿後20日
內向本院補提理由書（均須按他造當事人之人數附繕本）「切勿
逕送上級法院」。
告訴人或被害人對於判決如有不服具備理由請求檢察官上訴者，
其上訴期間之計算係以檢察官收受判決正本之日期為準。
中    華    民    國    99    年    8     月    10    日
                                書記官  許原嘉
附錄論罪科刑法條全文：
中華民國刑法第321條
犯竊盜罪而有左列情形之一者，處 6 月以上、 5 年以下有期徒
刑：
一  於夜間侵入住宅或有人居住之建築物、船艦或隱匿其內而犯
    之者。
二  毀越門扇、牆垣或其他安全設備而犯之者。
三  攜帶兇器而犯之者。
四  結夥三人以上而犯之者。
五  乘火災、水災或其他災害之際而犯之者。
六  在車站或埠頭而犯之者。
前項之未遂犯罰之。

司法院資訊處製作；財團法人民間司法改革基金會備份。
